臺灣板橋地方法院民事判決　　　　　　　　　　　　　九十三年度簡上字第九九號
　　上　訴　人　乙○○
　　被　上訴人　明度廣告設計有限公司
　　法定代理人　甲○○
右當事人間請求給付工程款事件，上訴人對於中華民國九十三年二月十七日本院三重
簡易庭九十二年度重簡字第一一五一號第一審判決，提起上訴，本院於九十三年七月
十四日言詞辯論終結，判決如左：
    主  文
原判決主文第二項暨訴訟費用之裁判均廢棄。
右廢棄部分，被上訴人應再給付上訴人新台幣壹拾萬陸仟元，及自民國九十一年十二
月三十日起至清償日止，按年息百分之五計算之利息。
第一、二審訴訟費用由被上訴人負擔。
    事實及理由
一、上訴人起訴主張：被上訴人於民國九十一年十一月二十日，與上訴人簽訂合約書
    ，由上訴人承攬裝潢臺北市○○路○段十二巷十六弄三號地下樓之工作，工程款
    為新臺幣（下同）二十五萬八千七百二十元，被上訴人應於工程完工，驗收完畢
    後，將全部工程費用結算付清，又被上訴人於施工期間追加工程，追加之工程款
    為八萬三千九百六十元、垃圾清運費一萬三千六百元及壁紙工資材料費一萬九千
    五百元，合計三十七萬五千七百八十元，上訴人已於九十一年十二月十六日完工
    驗收交屋完畢，然被上訴人僅給付部分款項，尚欠十二萬四千元未清償，故依承
    攬之法律關係，請求被上訴人給付十二萬四千元，及自九十一年十二月三十日起
    至清償日止，按年息百分之五計算之利息。
二、被上訴人則以：系爭承攬契約所約定之報酬為二十五萬八千元，被上訴人已全部
    清償完畢，亦即被上訴人於九十一年十一月二十五日交付七萬元支票予上訴人，
    於同年十二月二十六日再給付現金五萬元，於九十二年一月十日交付業主丁進士
    所簽發之十二萬元支票，再於同年月三十日給付現金九千元，共給付二十四萬九
    千元，並因上訴人未於完工後清理現場，應扣工程款九千元，故被上訴人已將系
    爭承攬報酬全部給付完畢。另就追加工程部分，乃係業主丁進士自行向上訴人所
    追加，與被上訴人無關，上訴人應向業主丁進士請求追加工程款項等語資為抗辯
    。
三、原審以上訴人確於九十一年十一月二十日，以二十五萬八千元向被上訴人承攬前
    揭地點之裝潢工程，並於九十一年十二月十六日完工，被上訴人已先後給付二十
    四萬元，至於被上訴人主張另給付現金九千元、應扣款九千元部分均未能舉證證
    明而不可採，另有關追加工程款項部分，因上訴人並未舉證證明確係被上訴人所
    指示施作，致無從認定，故判命被上訴人應給付上訴人一萬八千元，及自民國九
    十一年十二月三十日起至清償日止，按年息百分之五計算之利息，而駁回上訴人
    其餘之訴。上訴人就原判決不利部分聲明不服，提起上訴，並於本院上訴聲明：
    (一)原判決不利於上訴人部分廢棄。(二)右廢棄部分，被上訴人應再給付上訴人十萬
    六千元，及自九十一年十二月三十日起至清償日止，按年息百分之五計算之利息
    。被上訴人就原判決不利部分則未聲明不服，並於本院答辯聲明：駁回上訴人之
    上訴。
四、上訴人上訴意旨係主張：原判決認定「查原告（即上訴人）主張：被告（即被上
    訴人）於施工期間，追加工程款八萬三千九百六十元、垃圾清運費一萬三千六百
    元及壁紙工資材料費一萬九千五百元云云，然此為被告所否認，原告就此雖提出
    估價單六紙為證，但核上開估價單上均無被告之簽名，自難據以認定被告有向原
    告為追加工程之表示，而原告復未舉他證供本院審酌，其所為追加工程之主張，
    難信屬實，是原告據此請求被告給付追加工程款部分，於法無據。」顯有不當，
    兩造間確有追加工程存在，被上訴人自應給付此部份工程款項，並舉證人丙○○
    、丁○○為證。被上訴人則辯稱：被上訴人確無追加工程之意思表示，且上訴人
    所提出之六紙估價單亦無被上訴人之簽名，兩造間確無追加工程之合意等語。故
    本件上訴所應審酌之爭執點應為：兩造間就追加工程項目是否具有合意？
五、按「稱承攬者，謂當事人約定一方為他方完成一定之工作，他方俟工作完成給付
    報酬之契約」，民法第四百九十條第一項定有明文。就本件追加工程部分，上訴
    人主張被上訴人於施工期間，追加工程款八萬三千九百六十元、垃圾清運費一萬
    三千六百元及壁紙工資材料費一萬九千五百元，工程從頭到尾都是被上訴人法定
    代理人朱盛典接洽，並沒有看過業主丁進士等情，並提出估價單三份為證（原審
    卷第十四、十六、十七頁，依序為追加工程項目、壁紙工資材料、垃圾清運估價
    ），核與證人丁○○所證稱：「是上訴人介紹我到本件工地做壁紙，工程款一萬
    九千五百元，費用是我與被上訴人法代甲○○談的，．．，我前前後後大約做了
    三、四天，朱先生每天都有到現場，他會關心我的工作進度還有工作內容」等語
    （本院卷第三五、三六、三七頁），及證人丙○○所證稱：「我有在九十一年底
    到本件工地工作過，我在工地作任拉門、水泥板、踢腳板等木工，我前前後後在
    八德路地下室做了二、三個星期，當初是上訴人找我去做的，．．，甲○○也有
    跟我說哪些工作內容不行，需要重做，工程款都是跟上訴人請款的，後來錢我都
    有拿到，也是上訴人給我的，並未見過丁進士」等語相符（本院卷第四六、四七
    頁）；而被上訴人法定代理人甲○○於本院亦先後陳稱：「我知道業主有追加工
    程，而且我也在現場，對於證人所言沒有任何意見」、「前後主工程大約三個禮
    拜，後來追加部分陸陸續續二週，我前前後後去了二十次左右，丁先生在最後一
    、二週去看了一下，丁先生去的時候我都在場，丁先生沒有跟上訴人講什麼話，
    追加工程部分是丁先生跟我說要多做什麼項目，我就請上訴人來施工，追加項目
    就是如原審卷第十四、十六、十七頁三張估價單所載」「（追加工程內容？）大
    致上與原審卷第十四頁雷同。這些是丁先生跟我說的，我再轉述給上訴人，追加
    部分並沒有畫圖，之前主工程才有畫圖，這張估價單追加部分全部都有做沒有錯
    」等語（本院卷第三六、三七、四八頁），顯然本件追加工程部分，係業主丁進
    士指示朱盛典後，再由朱盛典指示上訴人找人施作，兩造間就此追加工程項目已
    具有合意，而成立承攬關係無疑。從而，上訴人既已依約進場施作追加工程項目
    ，並經被上訴人自認該追加工程確已施作完畢，上訴人自得請求被上訴人再給付
    該追加工程項目之款項十萬六千元。
六、綜上所述，上訴人主張兩造間就追加工程部分確有合意為可採，被上訴人抗辯為
    無可取。從而，上訴人本於承攬契約，請求被上訴人再給付追加工程款項十萬六
    千元為有理由，應予准許。原審（確定部分除外）就此部分為上訴人敗訴之判決
    ，尚有未洽。上訴意旨指摘原判決不當，求予廢棄改判，為有理由。爰由本院予
    以廢棄改判，如主文第二項所示。
七、據上論結，本件上訴為有理由，依民事訴訟法第四百三十六條之一第三項、第四
    百五十條、第七十八條，判決如主文。
中　　　華　　　民　　　國　　九十三　　年　　　七　　　月　　二十八　　日
                                臺灣板橋地方法院民事第三庭
                                    法  官  黃麟倫
                                    法  官  何君豪
                                    法  官  劉以全
右正本證明與原本無異
不得上訴。
中　　　華　　　民　　　國　　九十三　　年　　　七　　　月　　二十八　　日
                                    書記官  王苑琦
